【裁判字號】    97,消債更,316
【裁判日期】    971117
【裁判案由】    更生事件
【裁判全文】
臺灣臺南地方法院民事裁定           97年度消債更字第316號
聲  請  人
即  債務人  甲○○
上列當事人聲請消費者債務清理事件，本院裁定如下：
    主  文
聲請駁回。
聲請費用壹仟元由聲請人負擔。
    理  由
一、按債務人對於金融機構因消費借貸、自用住宅借款、信用卡
    或現金卡契約而負債務，在聲請更生或清算前，應提出債權
    人清冊，以書面向最大債權金融機構請求協商債務清償方案
    並表明共同協商之意旨，消費者債務清理條例（下稱消債條
    例）第151 條第1 項定有明文。揆其立法意旨乃認為債務人
    對於金融機構因消費借貸、自用住宅借款、信用卡或現金卡
    契約所負之債務，其法律關係較為單純明確，金融機構並已
    訂有債務協商機制，如能協商成立，對債務人與債權人雙方
    均屬有利，為促使雙方當事人自主協商債務清償方案，有效
    分配司法資源，節省當事人之勞費，故明定採行協商前置主
    義。又中華民國銀行公會（下稱銀行公會）為使協商前置程
    序順利並快速進行，擬定相關所需文件說明：包括(1)前置協
    商申請書。(2)身分證正反面影本。(3)申請人財產及收支狀況
    說明書。(4)債權人清冊。(5)近2 年綜合所得資料清單及最近
    1 個月核發財產資料。(6)近3 個月薪資證明（如無證明請出
    具收入切結書）。(7)勞工保險投保資料表及明細（如無資料
    可免提供）。並於網路上公告、備妥相關申請表格供債務人
    下載。經核，前開文書既屬達成協商所必要審核文件（包含
    為確認「確為債務人本人申請協商」及「可能履行之協商內
    容」等），且已較債務人向法院聲請更生或清算時所應提出
    及檢附文件簡便（故無提出之困難性），並於協商不成立後
    可挪作聲請更生或清算應提出文件之一部；加以承前述，協
    商前置之立法意旨在疏減法院負擔，而責由最大債權行銀介
    入以求當事人間得自主解決債務，於適當範圍令債務人配合
    提出相關文件，以減輕最大債權銀行依法律授權調取（詳消
    債條例第151 條第2 項），應堪認係符衡平原則而無不妥之
    處。又聲請更生或清算不合程式或不備其他要件者，法院應
    以裁定駁回之，但其情形可以補正者，法院應定期間先命補
    正，復為同條例第8 條所明定。
二、聲請意旨略以：聲請人即債務人甲○○於消債條例施行前，
    曾依照中華民國銀行公會會員辦理消費金融案件無擔保債務
    協商機制與台新國際商業銀行（下稱台新銀行）成立協商。
    嗣聲請人因有不可歸責於已，致履行顯有重大困難之事由，
    且已不能清償債務之情事，無擔保或無優先權之債務總額未
    逾新臺幣1,200 萬元，復未經法院裁定開始清算程序或宣告
    破產，爰依法逕向法院聲請更生等語。
三、經查：聲請人雖主張其於消債條例施行前，曾依照中華民國
    銀行公會會員辦理消費金融案件無擔保債務協商機制與台新
    銀行成立協商云云，惟經本院函命聲請人補正協議書及相關
    證明資料，聲請人僅提出消費金融案件無擔保債務協商申請
    書乙份為憑，難認聲請人已踐行與全體金融機構債權人先行
    債務協商之機制。復經本院向台新銀行函詢聲請人之協商情
    形，經該銀行查覆結果，稱聲請人未曾於95年與金融主管機
    關協調成立之中華民國銀行公會會員辦理消費金融案件無擔
    保債務協商機制達成協商，亦未依消債條例第151 條第1 項
    規定申請前置協商等情，有該銀行97年10月1 日台新債協97
    法字第10454 號函文附卷可憑。是以，聲請人上開主張，既
    難謂有據。
四、綜上所述，聲請人既未遵循消債條例第151 條第1 項所定協
    商前置程序。揆之首揭法文，自不得聲請更生。而上開欠缺
    又屬無從補正，依上說明，自應駁回其更生之聲請，爰裁定
    如主文。
中    華    民    國    97    年    11    月    17    日
                  民事第二庭  法  官  李杭倫
上為正本係照原本作成。
如不服本裁定，應於裁定送達後10日內，以書狀向本院提出抗告
，並繳納抗告費新臺幣1千元。
中    華    民    國    97    年    11    月    17    日
                              書記官  蔡曉


司法院資訊處製作；財團法人民間司法改革基金會備份。
